臺灣高等法院臺中分院刑事判決　　　 100年度上訴字第1070號
上　訴　人　臺灣臺中地方法院檢察署檢察官
上　訴　人
即　被　告　方麗青
選任辯護人　郭賢傳律師
上列上訴人等因被告違反毒品危害防制條例案件，不服臺灣臺中
地方法院99年度訴字第2915號中華民國100年3月30日第一審判決
（起訴案號：臺灣臺中地方法院檢察署99年度偵字第18556號）
，提起上訴，本院判決如下：
    主  文
上訴駁回。
    事  實
一、方麗青明知海洛因為毒品危害防制條例列管之第一級毒品，
    不得非法販賣、轉讓、持有，竟基於意圖營利，販賣第一級
    毒品海洛因之各別犯意，以其所有插入以其名義申租之門號
    0000000000號使用之NOKIA廠牌手機，作為其各次販賣海洛
    因與林建逸（所涉施用或持有第一級毒品罪部分，由檢察官
    另案偵查）之聯繫工具，而為如附表編號1至4所示之4次販
    賣第一級毒品海洛因犯行。嗣經警方於99年8月8日17時10分
    許，在臺中市○○區○○路150之7號前，發現林建逸行跡可
    疑而上前盤查，林建逸心虛，主動交出放在其衣服口袋內，
    甫向方麗青購買之第一級毒品海洛因1包（含袋重0.2公克、
    淨重0.0615公克、驗餘淨重0.0604公克），並循線帶同警方
    於同日17時40分許，至其購買第一級毒品海洛因之來源處所
    ，即方麗青位於臺中市○○區○○路172號「小菁檳榔攤」
    ，警方取得方麗青之同意後進行搜索，在該檳榔攤內扣得其
    所有供附表編號1至4所示各該販賣第一級毒品海洛因所用之
    NOKIA廠牌手機1支（含門號0000000000號SIM卡1張）、販毒
    帳冊1本，因而循線查悉上情。
二、方麗青基於轉讓第一級毒品海洛因之犯意，於附表編號5所
    示時地，無償轉讓第一級毒品海洛因0.2公克予陳逸，供
    其施用。嗣因陳逸於同日17時40分許，在方麗青位於臺中
    市○○區○○路172號「小菁檳榔攤」為警查獲，於製作警
    詢筆錄時，向警方供述其施用之第一級毒品海洛因來源為方
    麗青，警方因而循線查悉上情。
三、案經臺中市政府警察局第六分局報告臺灣臺中地方法院檢察
    署檢察官偵查起訴。
    理    由
一、證據能力部分：
  (一)按被告以外之人於偵查中向檢察官所為陳述，除顯有不可信
    之情況者外，得為證據，此於刑事訴訟法第159條之1第2項
    定有明文。蓋因檢察官與法官同為司法官署，且檢察官代表
    國家偵查犯罪，依法有訊問被告、證人及鑑定人之權力，且
    須對被告有利、不利之情形均應注意，況徵諸實務運作，檢
    察官實施刑事偵查程式，亦能恪遵法定程式之要求，不致有
    違法取證情事，且可信度極高，是被告以外之人前於偵查中
    已具結而為證述，除反對該項供述得具有證據能力之一方，
    已釋明「顯有不可信之情況」之理由外，不宜以該證人未能
    於審判中接受他造之反對詰問為由，即遽指該證人於偵查中
    之陳述不具證據能力，方符前揭法條之立法意旨。又所謂「
    顯有不可信之情況」，係指陳述是否出於供述者之真意，有
    無違法取供情事之信用性而言，故應就偵查筆錄製作之原因
    、過程及其功能等加以觀察其信用性，據以判斷該項陳述是
    否有顯不可信之情況，並非對其陳述內容之證明力如何加以
    論斷，最高法院94年度臺上字第629號判決參照。本件證人
    林建逸、陳逸於檢察官偵查時既均經具結作證，被告及辯
    護人亦均未指摘檢察官在為上開偵訊時，有任何不法取供之
    情形，是客觀上並無顯不可信之情況，並經原審於100年3月
    9日審判期日、本院於100年7月13日審判期日，將該供述證
    據提示並告以要旨，使檢察官、被告、選任辯護人有辯論之
    機會，而踐行合法調查證據程序，則上開證人於偵查中之證
    言自具有證據能力。
  (二)另卷附之行動電話通聯紀錄，純係機械作用而不涉及人為之
    意志判斷，與傳聞法則所欲防止證人記憶、認知、誠信之誤
    差明顯有別，核與刑事訴訟法第159條第1項之要件不符。該
    項證據既無違法取得之情形，並經法院依法踐行調查證據程
    序，自應具有證據能力。
  (三)按刑事訴訟法第159條之5第2項所規定：「當事人、代理人
    或辯護人於法院調查證據時，知有第159條第1項不得為證據
    之情形，而未於言詞辯論終結前聲明異議者，視為有前項之
    同意。」乃係基於證據資料愈豐富，愈有助於真實發現之理
    念，酌採當事人進行主義之證據處分權原則，並強化言詞辯
    論主義，透過當事人等到庭所為之法庭活動，在使訴訟程序
    順暢進行之要求下，承認傳聞證據於一定條件內，得具證據
    適格。此種「擬制同意」，因與同條第一項之明示同意有別
    ，實務上常見當事人等係以「無異議」或「沒有意見」表示
    之，斯時倘該證據資料之性質，已經辯護人閱卷而知悉，或
    自起訴書、判決書之記載而了解，或偵、審中經檢察官、
    審判長、受命法官、受託法官告知，或被告逕為認罪答辯或
    有類似之作為、情況，即可認該相關人員於調查證據之時，
    知情而合於擬制同意之要件（最高法院96年度臺上字第4174
    號判決意旨參照）。經查，除上開供述證據外，本判決下列
    所引用之被告以外之人於審判外之供述證據，檢察官、被告
    及其辯護人於本院準備程序及審判期日中均未對此部分之證
    據能力有所爭執（於原審並同意引為證據，見原審卷第34頁
    背面），且迄至言詞辯論終結前亦未聲明異議，本院審酌上
    開證據資料製作時之情況，均無違法不當及證明力明顯過低
    之瑕疵，亦認為以之作為證據應屬適當，揆諸前開規定，均
    認有證據能力。
  (四)至於扣案之手機等物，係員警經被告自願受搜索後而扣得，
    有自願受搜索同意書、搜索扣押筆錄、扣押物品目錄表、扣
    押物品收據、照片等件在卷（見警卷第36、38至47頁）可資
    佐證，均非供述證據，而公訴人、被告及其辯護人對於該等
    物證之證據能力亦均未表示異議，或主張係執法人員違法取
    得，且查無不得作為證據之事由，復與本案待證事實具關聯
    性，依法自有證據能力。
二、訊據上訴人即被告（下稱被告）方麗青對於上述販賣第一級
    毒品海洛因4次與林建逸，及轉讓第一級毒品海洛因1次與陳
    逸等犯行，迭據被告於99年8月9日警詢時（見警卷第6至1
    3頁）、同日檢察官偵查時（見偵卷第16至19頁）、同日原
    審法院行羈押訊問時（見聲羈卷第4至5頁）、原審訊問、行
    準備程序、審理時（見原審卷第11頁背面、33、105至107頁
    ），及本院行準備程序、審理時（見本院卷第47至49、68頁
    背面至69頁背面）均自白不諱。並有下列事證可資佐證：
  (一)被告自白販賣及轉讓第一級毒品之犯行，核與證人林建逸於
    99年8月9日警詢（見警卷第24至28頁）、同日檢察官偵查時
    （見偵卷第21至24頁），及證人陳逸於99年8月9日警詢（
    見警卷第14至21頁）、同日檢察官偵查時（見偵卷第26至28
    頁）證述情節相符。
  (二)另有被告以其所有門號0000000000號手機，與林建逸持用之
    門號0000000000號手機，為聯繫購買第一級毒品海洛因事宜
    ，而分別於：99年8月3日18時01分、18時03分通話之通聯
    紀錄（見偵卷第47頁）；於同年月4日16時07分通話之通聯
    紀錄（見偵卷第47頁背面）；於同年月7日13時、14時24分
    通話之通聯紀錄（見偵卷第50頁）；於同年月8日17時02分
    通話之通聯紀錄（見偵卷第51頁）在卷可稽。且各該通通聯
    紀錄，與證人林建逸及被告歷次供證述之交易時間相符。
  (三)警方於99年8月8日17時許，在臺中市○○區○○路150之7號
    前，發現林建逸行跡可疑而上前盤查，林建逸心虛，主動交
    出放在其衣服口袋內，甫向被告購買之第一級毒品海洛因1
    包（含袋重0.2公克），並循線帶同警方於同日17時40分許
    ，至其購買第一級毒品海洛因之來源處所，即被告位於臺中
    市○○區○○路172號「小菁檳榔攤」，經警方取得被告的
    同意後進行搜索，在該檳榔攤內扣得其所有供販賣第一級毒
    品海洛因所用之NOKIA廠牌手機1支（含門號0000000000號SI
    M卡1張）、販毒帳冊1本等情，有自願受搜索同意書、臺中
    市政府警察局第六分局扣押筆錄、扣押物品目錄表（林建逸
    部分）、自願受搜索同意書、臺中市政府警察局第六分局搜
    索、扣押筆錄、扣押物品目錄表（被告、同案被告陳逸部
    分）在卷（見警卷第30至47頁）可稽，並有被告所有上開NO
    KIA廠牌手機1支（含門號0000000000號SIM卡1張）、販毒帳
    冊1本等物扣案可資佐證。而林建逸為警查獲其甫向被告購
    買之第一級毒品海洛因1包（含袋重0.2公克），經送行政院
    衛生署草屯療養院，以化學呈色法、氣相層析質譜法鑑定結
    果，檢出第一級毒品海洛因成分（含袋重0.2公克、淨重0.0
    615公克、驗餘淨重0.0604公克），亦有該院99年9月3日草
    療鑑字第0990800238號鑑定書在卷（見偵卷第70頁）可查。
  (四)再者，林建逸為警查獲後，經警方採集其尿液，送往中山醫
    學大學附設醫院檢驗科藥物檢測中心，以免疫學分析法、氣
    相層析質譜分析法鑑驗結果，呈第一級毒品海洛因於人體代
    謝後之嗎啡陽性反應，有臺中市政府警察局第六分局協和派
    出所委託檢驗尿液代號與真實姓名對照表（尿液編號F-08-1
    2，見警卷第65頁）、中山醫學大學附設醫院檢驗科藥物檢
    測中心尿液檢驗報告（見偵卷第62頁）；而陳逸為警查獲
    後，經警方採集其尿液，送往中山醫學大學附設醫院檢驗科
    藥物檢測中心，以免疫學分析法、氣相層析質譜分析法鑑驗
    結果，呈第一級毒品海洛因於人體代謝後之嗎啡、可待因陽
    性反應，亦有臺中市政府警察局第六分局協和派出所委託檢
    驗尿液代號與真實姓名對照表（尿液編號F-08-11，見警卷
    第63頁）、中山醫學大學附設醫院檢驗科藥物檢測中心尿液
    檢驗報告（見偵卷第61頁）在卷可稽。足認林建逸、陳逸
    確實染有施用第一級毒品海洛因之惡習，而有獲取第一級毒
    品海洛因之需求，則林建逸指證於事實欄一、所述時地（即
    附表編號1至4所示），及陳逸指證於事實欄二、所述時地
    （即附表編號5所示），分別向被告購買、受讓之毒品均係
    毒品海洛因，自均無誤認之可能，其等所為證述內容，自當
    採信。
  (五)衡以近年來毒品濫用，危害國民健康與社會安定日益嚴重，
    治安機關對於販賣或施用毒品之犯罪行為，無不嚴加查緝，
    各傳播媒體對於政府大力掃毒之決心亦再三報導，已使第一
    級毒品海洛因不易取得且物稀價昂，被告與林建逸並無任何
    特殊情誼，苟被告於有償販賣第一級毒品海洛因之交易過程
    中無利可圖，縱屬至愚，亦無甘冒被取締移送法辦，判處重
    刑之危險而平白從事第一級毒品海洛因買賣之理。此由被告
    於本院供稱：伊就附表編號1至4各次販賣行為都有賺錢，但
    很少，賺一點點，約賺新臺幣（下同）1百元（見本院卷第4
    9頁）等語可明。足見被告於販售各該次毒品與林建逸時，
    其主觀上確均有營利之意圖甚明。
  (六)被告雖於原審供稱：伊係與陳逸共同出資，向綽號「阿富
    」、「小興」、「阿牛」、「一塊」（以上係指同一人之綽
    號，真實姓名涉及另案偵查不公開，詳卷內記載）之人購買
    第一級毒品海洛因後，共同販賣給林建逸等語。然查：
  1.被告於警詢時陳稱：「（妳所販賣之海洛因來源為何？如何
    聯絡交貨？數量、價格？如何收販賣所得？）是一名綽號叫
    『阿通』的男子交給我販賣，他都是用公用電話或親自到我
    檳榔攤交貨，每次他都交給我10小包，每包0.3公克《含袋
    重》，我再自己分裝成0.2公克1小包《含袋重》，他交貨後
    隔2至3天會到我檳榔攤收錢。」「（妳販賣海洛因毒品1小
    包0.3公克《含袋重》，賣1000元，從中賺取多少獲利？）
    我每次幫他賣10小包3公克《含袋重》後，他會無償提供安
    非他命給我吸食，並會扣除我欠他賭資1萬元《我欠他賭資7
    萬元》，扣至現今只欠他賭資2萬元。」等語（見警卷第11
    頁）；於檢察官偵查時陳稱：「（妳的海洛因跟誰購買？）
    我向綽號『阿通』之男子買的，因為我欠他錢，他分成10小
    包海洛因交給我，我再交付1萬元現金給他。我欠他7萬元，
    我每賣1萬元即可以抵1萬元之債務。」等語（見偵卷第17頁
    ）；於檢察官聲請羈押，經原審訊問時陳稱：「（為何會販
    毒？）因為我欠『阿通』錢，欠7萬元，他向我要錢，我問
    他是否可以分期，他說不行，他說要跟我先生講，我說不要
    ，他又說要介紹我工作，可以抵賭債，沒有想到工作就是賣
    毒品。」「（他要妳賣幾次可以抵7萬元？）他1次拿10小包
    海洛因給我，抵1萬元，我1包賣500元及1000元。他拿過來
    的都是1包1000元，我再分成500元的。」等語（見聲羈卷第
    5頁），顯然與其於原審行準備程序及審理時陳稱其係與陳
    逸共同出資，向綽號「阿富」、「小興」、「阿牛」、「
    一塊」之人購買第一級毒品海洛因，再共同販賣給林建逸等
    情（見原審卷第33、106頁），存有極端的歧異。而被告向
    臺灣臺中地方法院檢察署告發綽號「阿富」、「小興」、「
    阿牛」、「一塊」之人，涉嫌販賣第一級毒品海洛因，經該
    署檢察官指揮警方查證結果，亦未查獲該人任何販賣毒品之
    事證，並無因被告供出毒品來源，因而查獲其他正犯或共犯
    之情事，有該署檢察官99年度蒞字第8164號論告書及該署
    100年5月26日中檢輝履99偵18556字第084957號函文各1份在
    卷（見原審卷第120之2、3頁、本院卷第30頁）可查。是被
    告供稱本案其販賣第一級毒品海洛因之共犯為綽號「阿通」
    之人或其販賣第一級毒品海洛因之來源為綽號「阿富」、「
    小興」、「阿牛」、「一塊」之人，均無具體證據以實其說
    ，無從採信。
  2.被告於上開警詢、檢察官偵訊及原審羈押訊問時陳稱其會販
    賣第一級毒品海洛因，係應綽號「阿通」之人的要求，且係
    為清償積欠「阿通」的賭債等語；於原審99年10月20日行準
    備程序及100年3月9日審理時卻改稱：其係與陳逸共同出
    資購買第一級毒品海洛因後，再共同販賣給林建逸等語；於
    100年3月9日審理時竟又一度供稱：是陳逸把第一級毒品
    海洛因放在伊那裡，如果有人要買，就叫伊出售等語（見原
    審卷第104頁背面）。其就販賣給林建逸的第一級毒品海洛
    因，是應「阿通」之要求，為清償積欠「阿通」之賭債而販
    賣，或與陳逸共同出資，共同販賣，或係由陳逸所寄賣
    ，前後陳述之詞相互矛盾，已難採信。
  3.至陳逸於99年8月9日警詢時固坦承曾於99年8月7日，在臺
    中市○○區○○路172號「小菁檳榔攤」前，代被告轉交第
    一級毒品海洛因1包給林建逸，惟堅詞否認參與被告販賣第
    一級毒品海洛因之犯行（見警卷第18至19、21頁）；於檢察
    官偵查時並陳稱：「（你幫方麗青交付海洛因給林建逸幾次
    ？）我幫方麗青丟了1包煙及1包檳榔給林建逸的車上，當天
    是4、5天前。」「（知否煙盒裡面有海洛因？）不知道。」
    等語（見偵卷第27頁）。而被告於99年8月9日檢察官偵查時
    雖陳述：「（林建逸這4次向妳購買海洛因時，陳逸是否
    都有在檳榔攤內？）有，陳逸知道我有販賣海洛因，他自
    99年7月份開始知道我有販賣海洛因，他是看到另外1個『阿
    弟』過來向我購買海洛因，他才知道的。」「（陳逸幫妳
    交付海洛因給林建逸幾次？）1次，是4次裡面的第3次。因
    為當時我剛好在忙，我跟陳逸說，請他將這包東西交給『
    大吉』《指林建逸》。當時該包海洛因外面有用煙盒包裝。
    他曾經說過販賣海洛因是一件很嚴重的事情，但他知道煙盒
    裡面是海洛因，煙盒是打開的，他知道裡面是海洛因。我有
    答應他，債還完了就不再賣海洛因。」等語（見偵卷第18頁
    ），然其於同日檢察官第2次偵查時則明確陳稱：「（陳逸
    幫妳將海洛因交給林建逸之前，他有無看到妳將海洛因放
    進煙盒之過程？）沒有，林建逸打電話給我之後，我就先將
    毒品放進煙盒準備好了，放的過程，陳逸並沒有看到。」
    「（陳逸除了這一次外，有無幫妳將海洛因交給別人過？
    ）沒有。」「（當時香煙盒是開著或關著？）關著，但關不
    緊，不過看不到裡面的東西。」「（妳把香煙盒交給陳逸
    時，跟他說什麼？）我說，這包煙拿出去給『大吉』。」「
    （當時陳逸有無問妳什麼？）沒有，他拿出去就馬上回來
    了。」「（陳逸說當時不知道煙盒裡面放的是海洛因，妳
    有無意見？）沒有意見。」「（有無這個可能性？）有可能
    ，因為他做事情很粗心，有時候東西掉了，他自己也不曉得
    ，也許我煙盒交給他，他沒有仔細看，如果有仔細看，應該
    會知道，但若沒有仔細看，就不會知道裡面是海洛因。」等
    語（見偵卷第30至31頁）；於原審審理時亦多次陳稱陳逸
    不知道伊交給林建逸的香煙盒裡面放的是海洛因等語（見原
    審卷第104頁背面、106頁）。再稽之證人林建逸於99年8月9
    日檢察官偵查時證稱：「（陳逸幫方麗青將海洛因給你時
    ，該海洛因如何包裝？）放在香煙盒裡面，香煙盒之包裝已
    經拆開，香煙盒裡面只有1小包海洛因，並沒有任何香煙，
    他另外有丟1包檳榔進入我車內，他沒有跟我講話，直接把
    東西丟進車內。」「（你覺得陳逸當時是否知道香煙盒裡
    面是海洛因？）我不確定，因為平常都是「阿姨」《指方麗
    青》拿出來給我，只有那1次是陳逸拿出來，我不確定陳
    逸是否知情。」等語（見偵卷第33頁）明確。綜上可知，
    被告於99年8月7日第3次販賣給林建逸的第一級毒品海洛因
    ，雖透過陳逸轉交給林建逸，然被告將毒品海洛因放入香
    菸盒內之際，陳逸並未在場見聞，而林建逸本來就會向被
    告購買香菸、檳榔等物，已經被告於原審供述明確（見原審
    卷第105頁），且被告囑咐陳逸將裝有毒品海洛因之香菸
    交付與林建逸時，復僅交代稱「這包煙拿出去給『大吉』（
    即林建逸）」，並未有其餘攸關毒品交易之暗語或對話，尚
    難認有積極事證足以證明陳逸明知該香煙盒內裝有第一級
    毒品海洛因，仍代被告轉交給林建逸，而有共犯販賣第一級
    毒品海洛因之事實（陳逸涉嫌販賣第一級毒品海洛因部分
    ，業據檢察官為不起訴處分，並經臺灣高等法院臺中分院檢
    察署駁回再議確定，有該不起訴處分書及臺灣高等法院臺中
    分院檢察署處分書各1份，分別附於偵卷第74至75頁、原審
    卷第51頁），且由被告前開所述內容，適足以證明其於原審
    行準備程序及審理時所謂與陳逸合資共同販賣第一級毒品
    海洛因或陳逸寄賣第一級毒品海洛因之陳述，均屬不實之
    詞，無從採信。
  4.綜合本案事證，被告如事實欄一、所示（即附表編號1至4）
    4次販賣第一級毒品海洛因與林建逸之犯行，均係單獨為之
    ，並無共同正犯存在，於本案亦無因被告供出毒品來源，因
    而查獲其他正犯或共犯之情事存在，附此說明。
  (七)綜上所述，被告自白確有販賣第一級毒品海洛因4次與林建
    逸及轉讓第一級毒品海洛因與陳逸1次的犯罪情節，確與
    事實相符。本案事證明確，被告犯行均堪認定。
三、論罪科刑部分：
  (一)查海洛因為毒品危害防制條例第2條第2項第1款明定列管之
    第一級毒品，依法不得持有、轉讓及販賣。故被告就事實欄
    一、（即附表編號1至4）所為，均係犯毒品危害防制條例第
    4條第1項之販賣第一級毒品罪；就事實欄二、（即附表編號
    5 ）所為，係犯毒品危害防制條例第8條第1項之轉讓第一級
    毒品罪。被告就附表編號5所示該次轉讓毒品行為，其轉讓
    毒品之數量未達淨重5公克以上，依法不予加重。
  (二)被告為販賣第一級毒品及轉讓第一級毒品，所分別持有各該
    毒品海洛因之低度行為，均分別為販賣、轉讓之高度行為所
    吸收，均不另論罪。
  (三)被告就附表編號3所示之販賣第一級毒品海洛因犯行，係利
    用不知情之陳逸為之，係間接正犯。
  (四)被告於偵查及審判中，就上開4次販賣第一級毒品海洛因犯
    行及1次轉讓第一級毒品海洛因犯行，均自白犯罪，有其各
    次筆錄在卷可證，均合於毒品危害防制條例第17條第2項之
    規定，爰均依該條項之規定減輕其刑。
  (五)另按販賣第一級毒品罪之法定刑為死刑或無期徒刑，處無期
    徒刑者，得併科新臺幣2千萬元以下罰金，然同為販賣第一
    級毒品之人，其原因動機不一，犯罪情節未必盡同，或有大
    盤毒梟者，亦有中、小盤之分，甚或僅止於吸毒者友儕間為
    求互通有無之有償轉讓者亦有之，其販賣行為所造成危害社
    會之程度自屬有異，法律科處此類犯罪，所設之販賣第一級
    毒品罪法定最低本刑卻同為無期徒刑，即便被告就附表編號
    1至4所示販賣海洛因部分，均依毒品危害防制條例第17條第
    2項規定減輕其刑後，其最低本刑仍為有期徒刑15年，而其
    本案各次販賣海洛因所得價金均僅5百元，尚屬小額，足見
    其非販賣毒品之大、中盤商，就各該次犯罪情節觀之，尚非
    罪大惡極，相較於長期、大量販賣毒品之真正毒梟而言，其
    對社會秩序與國民健康之危害，顯然較不成比例；倘其各該
    次犯行科以最輕之法定本刑有期徒刑15年，均未免過苛，且
    無從與真正長期、大量販毒之惡行區別，是本院衡其各該次
    犯罪之情狀，認被告所犯附表編號1至4之各次販賣海洛因之
    犯行若科以最輕本刑有期徒刑15年，仍均屬過重，在客觀上
    應足以引起一般人之同情，確有法重情輕之失衡情狀，爰均
    依刑法第59條之規定，就其上開部分均酌量減輕其刑。被告
    就所犯4次販賣第一級毒品罪，有毒品危害防制條例第17條
    第2項及刑法第59條規定之2種刑之減輕，依刑法第70條規定
    遞減之。惟被告所犯之轉讓第一級毒品罪，其法定最輕本刑
    僅為有期徒刑1年，且因被告於偵查、審判中均自白犯罪，
    尚得依毒品危害防制條例第17條第2項規定減輕其刑，減輕
    後之最低刑度僅有期徒刑6月，相較於被告明知第一級毒品
    海洛因足以嚴重戕害他人身心健康，卻執行從事轉讓第一級
    毒品海洛因之犯行，危害國家社會治安之情節，難認有情輕
    法重，而有犯罪之情狀顯可憫恕，認科以最低度刑仍嫌過重
    之情形存在，無從適用刑法第59條規定減輕其刑，併此敘明
    。
  (六)另刑法於94年2月2日修正公布，刪除第56條所定連續犯之規
    定，自95年7月1日施行。而基於概括犯意連續多次販賣毒品
    之行為，於刑法修正刪除連續犯規定之前，均依連續犯論以
    一罪。此次刑法第56條修正理由之說明謂：「對繼續犯同一
    罪名之罪者，均適用連續犯之規定論處，不無鼓勵犯罪之嫌
    ，亦使國家刑罰權之行使發生不合理之現象。」「基於連續
    犯原為數罪之本質及刑罰公平原則之考量，爰刪除有關連續
    犯之規定。」等語，即係將本應各自獨立評價之數罪，回歸
    本來就應賦予複數法律效果之原貌。而所謂集合犯是指立法
    者所制定之犯罪構成要件中，本就預定有數個同種類之行為
    將反覆實行之犯罪而言，將各自實現犯罪構成要件之反覆多
    數行為，解釋為集合犯，而論以一罪。是以對於集合犯，必
    須從嚴解釋，以符合立法本旨。觀諸毒品危害防制條例所定
    之販賣第一級毒品罪之構成要件文義，實無從認定立法者本
    即預定該犯罪之本質，必有數個同種類行為而反覆實行之集
    合犯行，故販賣第一級毒品罪，難認係集合犯。因此，就刑
    法修正施行後多次販賣第一級毒品之犯行，採一罪一罰，始
    符合立法本旨（最高法院96年度臺上字第6048號判決參照）
    。被告所犯上開4次販賣第一級毒品海洛因及1次轉讓第一級
    毒品海洛因之犯行，犯意各別或併行為及行為之時空互殊，
    應予分論併罰。被告於原審之辯護人認應論以集合犯或接續
    犯之見解（見原審卷第112頁），為本院所不採。
四、原審認被告販賣及轉讓第一級毒品之各罪，均罪證明確，予
    以論罪科刑，適用毒品危害防制條例第4條第1項、第8條第1
    項、第17條第2項、第19條第1項、刑法第11條、第59條、第
    51條第5款等規定，並審酌「被告前並無刑事前案紀錄，有
    臺灣高等法院被告前案紀錄表附卷可稽，堪認被告犯案前品
    行尚佳，被告轉讓第一級毒品海洛因及為貪圖不法利益，販
    賣第一級毒品海洛因，無視該毒品足以助長施用毒品之惡習
    ，嚴重戕害國民身心健康，危害國家社會治安，造成施用者
    難以戒斷之生理成癮性及心理依賴性，犯罪動機及行為均值
    非難，惟被告販賣及轉讓第一級毒品海洛因數量均不多，各
    次販賣第一級毒品海洛因所得均僅有500元，不法犯罪所得
    尚非甚鉅，被告犯後業已明確認知其行為之違法性及對國家
    、社會乃至他人之危害，犯後態度尚稱良好」等一切情狀，
    分別量處如原審判決主文所示之刑，並定其應執行之刑。並
    認「(一)就附表編號1至4所示之販賣第一級毒品所得，均未經
    扣押在案，爰依毒品危害防制條例第19條第1項之規定，分
    別諭知沒收之，如全部或一部不能沒收時，以被告財產抵償
    之。(二)扣案之NOKIA廠牌手機1支（含電話號碼0000000000號
    SI M卡1張）、販毒帳冊1本，為被告所有，供犯附表編1至4
    所示販賣第一級毒品罪所用之物，業據被告供陳在卷，爰依
    毒品危害防制條例第19條第1項之規定，宣告沒收之。(三)至
    於本案另有扣押被告所有之甲基安非他命吸食器1支、同案
    被告陳逸所有之SONY ERICSSON廠牌手機1支（含電話號碼
    0000000000號SIM卡1張）、注射針筒1支、甲基安非他命吸
    食器1支，均無積極證據證明與本案有關，且有關施用毒品
    之工具，復為被告、同案被告陳逸另涉其他刑事案件之重
    要證據，應於該案另為適法之處理，本院無從為沒收之諭知
    。(四)林建逸為警查獲其甫向被告購買之第一級毒品海洛因1
    包（含袋重0.2公克、淨重0.0615公克、驗餘淨重0.0604公
    克），固為毒品危害防制條例第2條第2項（漏繕第1款）明
    定列管之第一級毒品，然該毒品既經被告出售並交付予林建
    逸，且為林建逸涉犯施用或持有第一級毒品海洛因罪嫌之重
    要證物，本諸主刑、從刑不可分原則，自應於林建逸涉犯施
    用或持有第一級毒品海洛因罪，另為適法之處理，本院無從
    為沒收銷燬之諭知。」所為認事用法並無不當，量刑亦屬妥
    適。被告上訴意旨雖以其已供出毒品共犯或來源，併認其所
    犯附表編號3係與陳逸共犯云云，指摘原判決不當，均為
    無理由，應予駁回。檢察官上訴意旨另以原審就販賣第一級
    毒品所量處之宣告刑及整體執行刑量處均屬過低乙節，指摘
    原判決不當，惟本案被告前未曾犯罪，足見其素行尚稱良好
    ，此次係初犯，犯後復均業已配合檢警單位之調查，迄至法
    院審理期間均直承犯行無誤，足見確實有所悔意，且其販賣
    毒品之次數僅4次，每次價金均僅5百元，所得利潤尚屬有限
    ，故本院認科以原審判決主文所示之各罪宣告刑（原審就販
    賣毒品部分均量處有期徒刑7年8月，檢察官上訴意旨誤認均
    為7年6月）及執行刑，應屬適當，檢察官上訴意旨仍執前詞
    ，指摘原判決量刑及定應執行刑均不當，為無理由，其上訴
    應予駁回。
據上論斷，應依刑事訴訟法第368條，判決如主文。
本案經檢察官朱介斌到庭執行職務。
中    華    民    國  100    年    7    月      27    日
            刑事第九庭  審判長法  官  江  德  千
                              法  官  莊  深  淵
                              法  官  賴  妙  雲
以上正本證明與原本無異。
如不服本判決應於收受送達後十日內向本院提出上訴書狀，其未
敘述上訴之理由者，並得於提起上訴後十日內向本院補提理由書
（均須按他造當事人之人數附繕本）「切勿逕送上級法院」。
                              書記官  陳  三  軫
中    華    民    國  100    年    7    月      27    日
【附錄本案論罪科刑法條全文】
毒品危害防制條例第4條第1項
製造、運輸、販賣第一級毒品者，處死刑或無期徒刑；處無期徒
刑者，得併科新臺幣2千萬元以下罰金。
毒品危害防制條例第8條
轉讓第一級毒品者，處1年以上7年以下有期徒刑，得併科新臺幣
100萬元以下罰金。
附表
 ┌─┬─┬────┬────┬────────────────┬─────────┐
 │編│對│ 時間   │ 地點   │         事    實               │     罪   刑      │
 │號│  │        │        │                                │                  │
 │  │象│        │        │                                │                  │
 ├─┼─┼────┼────┼────────────────┼─────────┤
 │01│林│99年8月3│臺中市北│林建逸以其所持用之電話號碼097058│（原審）          │
 │  │建│日18時01│屯區同榮│1811號手機，於左列通話時間與方麗│方麗青販賣第一級毒│
 │  │逸│分、18時│路 172號│青所有之電話號碼0000000000號NOKI│品，處有期徒刑柒年│
 │  │  │03分通話│「小菁檳│A 廠牌手機，聯繫談妥第一級毒品海│捌月；未扣案之販賣│
 │  │  │完畢後某│榔攤」前│洛因交易事宜後，雙方即於左列時間│第一級毒品所得新臺│
 │  │  │時      │        │、地點，由方麗青販賣價值新臺幣（│幣伍佰元沒收之，如│
 │  │  │        │        │下同）500元之第一級毒品海洛因1包│全部或一部不能沒收│
 │  │  │        │        │（含袋重 0.2公克）予林建逸，並收│時，以其財產抵償之│
 │  │  │        │        │取林建逸交付的500元。           │；扣案之 NOKIA廠牌│
 │  │  │        │        │                                │手機壹支（含電話號│
 │  │  │        │        │                                │碼 0000000000號SIM│
 │  │  │        │        │                                │卡壹張）、販毒帳冊│
 │  │  │        │        │                                │壹本沒收之。      │
 ├─┼─┼────┼────┼────────────────┼─────────┤
 │02│林│99年8月4│臺中市西│林建逸以其所持用之電話號碼097058│（原審）          │
 │  │建│日16時07│屯區中清│1811號手機，於左列通話時間與方麗│方麗青販賣第一級毒│
 │  │逸│分通話完│路 154巷│青所有之電話號碼0000000000號NOKI│品，處有期徒刑柒年│
 │  │  │畢後某時│36弄7號5│A 廠牌手機，聯繫談妥第一級毒品海│捌月；未扣案之販賣│
 │  │  │        │樓樓下  │洛因交易事宜後，雙方即於左列時間│第一級毒品所得新臺│
 │  │  │        │        │、地點，由方麗青販賣價值 500元之│幣伍佰元沒收之，如│
 │  │  │        │        │第一級毒品海洛因1包（含袋重0.2公│全部或一部不能沒收│
 │  │  │        │        │克）予林建逸，並收取林建逸交付的│時，以其財產抵償之│
 │  │  │        │        │500元。                         │；扣案之 NOKIA廠牌│
 │  │  │        │        │                                │手機壹支（含電話號│
 │  │  │        │        │                                │碼 0000000000號SIM│
 │  │  │        │        │                                │卡壹張）、販毒帳冊│
 │  │  │        │        │                                │壹本沒收之。      │
 ├─┼─┼────┼────┼────────────────┼─────────┤
 │03│林│99年8月7│臺中市北│林建逸以其所持用之電話號碼097058│（原審）          │
 │  │建│日13時、│屯區同榮│1811號手機，於左列通話時間與方麗│方麗青販賣第一級毒│
 │  │逸│14時24分│路 172號│青所有之電話號碼0000000000號NOKI│品，處有期徒刑柒年│
 │  │  │通話完畢│「小菁檳│A 廠牌手機，聯繫談妥第一級毒品海│捌月；未扣案之販賣│
 │  │  │後某時  │榔攤」前│洛因交易事宜後，雙方即於左列時間│第一級毒品所得新臺│
 │  │  │        │        │、地點，先由方麗青收取林建逸交付│幣伍佰元沒收之，如│
 │  │  │        │        │的 500元，再由方麗青利用不知情的│全部或一部不能沒收│
 │  │  │        │        │陳逸將價值 500元之第一級毒品海│時，以其財產抵償之│
 │  │  │        │        │洛因1包（含袋重0.2公克）交予林建│；扣案之 NOKIA廠牌│
 │  │  │        │        │逸。                            │手機壹支（含電話號│
 │  │  │        │        │                                │碼 0000000000號SIM│
 │  │  │        │        │                                │卡壹張）、販毒帳冊│
 │  │  │        │        │                                │壹本沒收之。      │
 ├─┼─┼────┼────┼────────────────┼─────────┤
 │04│林│99年8月8│臺中市北│林建逸以其所持用之電話號碼097058│（原審）          │
 │  │建│日17時02│屯區同榮│1811號手機，於左列通話時間與方麗│方麗青販賣第一級毒│
 │  │逸│分通話完│路 172號│青所有之電話號碼0000000000號NOKI│品，處有期徒刑柒年│
 │  │  │畢後某時│「小菁檳│A 廠牌手機，聯繫談妥第一級毒品海│捌月；未扣案之販賣│
 │  │  │        │榔攤」前│洛因交易事宜後，雙方即於左列時間│第一級毒品所得新臺│
 │  │  │        │        │、地點，由方麗青販賣價值 500元之│幣伍佰元沒收之，如│
 │  │  │        │        │第一級毒品海洛因1包（含袋重0.2公│全部或一部不能沒收│
 │  │  │        │        │克）予林建逸，並收取林建逸交付的│時，以其財產抵償之│
 │  │  │        │        │500元。                         │；扣案之 NOKIA廠牌│
 │  │  │        │        │                                │手機壹支（含電話號│
 │  │  │        │        │                                │碼 0000000000號SIM│
 │  │  │        │        │                                │卡壹張）、販毒帳冊│
 │  │  │        │        │                                │壹本沒收之。      │
 ├─┼─┼────┼────┼────────────────┼─────────┤
 │05│陳│99年8月8│臺中市西│方麗青無償轉讓第一級毒品海洛因0.│（原審）          │
 │  │逸│日11時許│屯區中清│2公克予陳逸，供其施用。       │方麗青轉讓第一級毒│
 │  ││        │路 154巷│                                │品，處有期徒刑柒月│
 │  │  │        │36弄7號5│                                │。                │
 │  │  │        │樓      │                                │                  │
 └─┴─┴────┴────┴────────────────┴─────────┘